臺灣高等法院刑事判決
110年度上訴字第3461號
上  訴  人  臺灣基隆地方檢察署檢察官
被      告  黃佳隆


選任辯護人  黃雅羚律師
上列上訴人因違反毒品危害防制條例案件，不服臺灣基隆地方法
院110年度訴字第271號，中華民國110年9月29日第一審判決（起
訴案號：臺灣基隆地方檢察署109年度偵字第6334號），提起上
訴，本院判決如下：
    主  文
原判決撤銷。
黃佳隆成年人與少年共同販賣第三級毒品，未遂，處有期徒刑貳
年拾月。扣案第三級毒品3,4-亞甲基雙氧苯基乙基胺丁酮伍包（
驗餘淨重貳拾陸點零捌貳捌公克）及IPHONE 6PLUS手機壹支（含
SIM卡壹張）均沒收。
    事  實
一、黃佳隆為年滿20歲之成年人，明知3,4-亞甲基雙氧苯基乙基
    胺丁酮為毒品危害防制條例列管之第三級毒品，依法不得販
    賣，亦知甲○○、乙○○、丙○○（分別係民國92年7月、94年11
    月、93年7月生，其等所涉本案共同販賣第三級毒品未遂，
    另經原審法院少年法庭以110年度少訴字第6號判處罪刑並均
    諭知緩刑在案）均係12歲以上未滿18歲之少年，仍意圖營利
    ，與少年甲○○、乙○○、丙○○共同基於販賣第三級毒品之犯意
    聯絡，先由甲○○於109年8月5日21時33分許，在基隆市仁一
    路某址向黃佳隆取得重量不詳、含有第三級毒品3,4-亞甲基
    雙氧苯基乙基胺丁酮成分之咖啡包（下稱毒品咖啡包）20包
    ，並由丙○○透過社群軟體「抖音（TIKTOK）」，以暱稱「冰
    糖」刊登內容為「基隆新北咖啡（貼圖）咖啡（貼圖）支援
    找我」之訊息，以此方式向不特定人發送販售毒品咖啡包之
    廣告，嗣新北市政府警察局新莊分局員警於109年8月11日16
    時55分許執行網路巡邏勤務，看見前開訊息後，以暱稱「漢
    堡（貼圖）漢堡（貼圖）」喬裝成買家，留言詢問購買毒品
    咖啡包價格，並與丙○○談妥以新臺幣（下同）2700元之價金
    購買毒品咖啡包5包，雙方約定於同日19時許，在新北市○○
    區○○路00號前進行交易。隨後於上述約定時間，由甲○○駕駛
    車號0000-00自小客車搭載丙○○、乙○○等人至約定地點後，
    再由丙○○持黃佳隆上述交付之20包毒品咖啡包中5包，下車
    交付喬裝買家之員警並收取價金2700元，喬裝買家之員警旋
    即表明身分，當場逮捕甲○○、乙○○、丙○○而未遂，警方並扣
    得毒品咖啡包5包（淨重合計26.3449公克，驗餘淨重合計26
    .0828公克）及丙○○、甲○○、乙○○等人持用之手機。
二、案經新北市政府警察局新莊分局移送臺灣新北地方檢察署陳
    請臺灣高等檢察署檢察長令轉臺灣基隆地方檢察署檢察官偵
    查起訴。　　　
    理  由
壹、證據能力之說明：
一、按被告以外之人於審判外之言詞或書面陳述，除法律有規定
    者外，不得作為證據。又被告以外之人於審判外之陳述，雖
    不符合刑事訴訟法第159條之1至第159條之4之規定，但經當
    事人於審判程序同意作為證據，法院審酌該言詞陳述或書面
    陳述作成時之情況，認為適當者，亦得為證據；當事人、代
    理人或辯護人於法院調查證據時，知有同法第159條第1項不
    得為證據之情形，而未於言詞辯論終結前聲明異議者，視為
    有前項之同意。刑事訴訟法第159條第1項及第159條之5分別
    定有明文。本件檢察官、被告及辯護人，就本判決所引用之
    被告以外之人於審判外之陳述，於本院準備程序時均表示同
    意有證據能力（見本院卷第56至59頁），且迄言詞辯論終結
    前均未聲明異議，經本院審酌該等證據之作成情況，核無違
    法取證或其他瑕疵，認均適為本案認定事實之依據，依刑事
    訴訟法第159條之5規定，均有證據能力。
二、又本件認定事實引用之卷內其餘非供述證據（詳後述），並
    無證據證明係公務員違背法定程序取得，依同法第158條之4
    規定反面解釋，均有證據能力。
貳、實體方面
一、認定犯罪事實所憑之證據及理由：　　
(一)被告於109年8月5日21時33分許，在基隆市○○路00號前，將
    毒品咖啡包20包交予甲○○後，由丙○○透過社群軟體「抖音（
    TIKTOK）」，以暱稱「冰糖」刊登「基隆新北咖啡（貼圖）
    咖啡（貼圖）支援找我」之訊息，向不特定人發送販售毒品
    咖啡包之廣告，嗣員警於同月11日16時55分許以暱稱「漢堡
    （貼圖）漢堡（貼圖）」喬裝為買家，留言詢問購買毒品咖
    啡包價格，並與丙○○談妥以2700元之價金購買毒品咖啡包5
    包，隨後由甲○○駕車搭載丙○○、乙○○等人於約定之同日19時
    許至新北市○○區○○路00號前，由丙○○下車持上述被告所交付
    20包毒品咖啡包中5包，交予喬裝買家之員警並收取價金270
    0元後，員警旋即表明身分當場逮捕丙○○、甲○○、乙○○，並
    扣得毒品咖啡包5包及丙○○等人持用之手機各1支等事實，業
    據被告於原審及本院坦承不諱（見原審卷第34、81頁，本院
    卷第56、88頁），並經證人甲○○、乙○○於警詢、偵訊、原審
    證述（見偵34815卷第15至17頁、第24至27頁，偵6334卷第2
    2、23頁、第69至71頁、第48、49頁，原審卷第59至64頁、
    第74至78頁）及丙○○於警詢、偵訊證述屬實（見偵34815卷
    第8至10頁，偵6334卷第45、46頁），且有乙○○、甲○○與被
    告通訊軟體微信對話譯文（見偵34815卷第41至44頁）、丙○○張貼販賣毒品之廣告擷圖、丙○○與警員偽裝之買家對話擷
    圖、扣案毒品咖啡包照片、甲○○與其上游黑鬼之對話擷圖（
    見偵34815卷第45至59頁）、基隆市○○區○○路00號前黃佳隆
    交付毒品咖啡包與甲○○現場照片、監視器畫面擷圖、google
    地圖（見偵34815卷第60至62頁）在卷可稽，並有扣案毒品
    咖啡包5包及被告所持用門號0000000000號之IPHONE 6PLUS
    手機1支（含SIM卡1張）扣案可資佐證；又該扣案毒品咖啡
    包，經送臺北榮民總醫院鑑定檢出第三級毒品3,4-亞甲基雙
    氧苯基乙基胺丁酮成分（淨重合計26.3449公克、驗餘淨重
    合計26.0828公克），亦有臺北榮民總醫院109年8月25日北
    榮毒鑑字第C0000000號毒品成分鑑定書在卷可憑（見偵3481
    5卷第37頁）。上揭事實，首堪認定。
(二)公訴意旨認被告於109年8月5日21時33分許，在基隆市○○路0
    0號前，以7000元之價錢，販賣含第三級毒品3,4-亞甲基雙
    氧苯基乙基胺丁酮成分之咖啡包20包交予甲○○等節。惟查：
　1.甲○○於110年5月6日偵訊時固證稱：我與被告購買1次毒品咖
    啡包，乙○○陪我去跟被告交易毒品咖啡包只有1次，就是在
    基隆市仁一路上，我當天跟被告拿了20包毒品咖啡包等語（
    見偵6334卷第69、70頁），然甲○○於本次偵訊時證稱：我在
    基隆市仁一路取得毒品咖啡包當天，我沒有付錢給被告，後
    來在被告的租屋處，我跟乙○○一起去付錢，付了5000元等語
    （見偵6334卷第71頁）；且甲○○於110年1月5日偵訊時已證
    稱：109年8月11日這1次丙○○交易的5包毒品咖啡包，是我前
    3天（應係109年8月5日）在基隆市仁一路跟被告約見面，當
    面跟他拿的，總共拿了20包，當時沒有付錢給被告，被告跟
    我們說全部賣完之後，再拿7000元給他等語（見偵6334卷第
    22、23頁）。甲○○於原審亦證稱：109年8月11日查獲當天，
    我載乙○○到丙○○聯絡交易毒品咖啡包的地方，毒品的來源是
    前幾天跟被告拿的，當時被告叫我上車，然後就把那個毒品
    咖啡包20包拿給我；我沒有付被告錢，那是後面丙○○聯絡買
    家，然後賣出去再給被告錢。意思是被告拿毒品給我，我賣
    掉再回帳給他，我們的分工細節是由被告提供毒品，我開車
    載乙○○跟丙○○去賣；後續把這20包毒咖啡包賣出去的過程中
    ，我會在微信上跟被告講賣出去了幾包、拿到多少錢，是因
    為被告跟我講要跟他講等語（見原審卷第57至72頁）。復於
    本院證稱：我在基隆市信義區仁一路取得之毒品咖啡包20包
    ，當天沒有付錢給被告，之後有付錢給被告，我賣完之後通
    知被告，再拿錢過去給他；我最後一次被警察抓到的時候是
    剩5包，之前那15包全部都賣掉了，我記得總數好像是給被
    告7千元；貨如果沒賣完，剩下來的毒品應該要還給被告；
    如果有剩的毒品，給被告，然後就看剩下那些扣掉多少，把
    剩下的扣掉；錢的話，因為是賣多少給多少，不是一次全部
    給等語（見本院卷第85、86頁），與上述偵訊及原審之證述
    大致相符。復次，乙○○亦於原審證稱：我們交易毒品的模式
    ，跟我偵查講的一樣，就是先拿去賣，賣了再交給被告；就
    我的認知，是被告跟我一起賣毒品，我開車到丙○○聯絡買家
    的地點而已，找到買家收到的錢都會再交回去給被告等語（
    見原審卷第72至78頁），乙○○上開證述與甲○○於偵訊、原審
    及本院之證述情節均相符合。是依甲○○、乙○○上開證述可知
    ，被告交付毒品咖啡包20包與甲○○，係要求甲○○於對外販售
    完毒品咖啡包後，再行交付出售毒品咖啡包之款項與被告，
    此與一般毒品交易交付毒品後，買家即應於交易當時或近日
    內交付對價款項之情形有所不同，則依甲○○、乙○○上開證述
    ，尚不得逕以被告有交付毒品咖啡包予甲○○之行為外觀，即
    排除雙方係共同販賣之分擔行為，遽認被告係販賣毒品咖啡
    包予甲○○。
  2.又觀諸上開微信暱稱「黑鬼」與甲○○之微信對話截圖及譯文
    一覽表，甲○○於109年8月5日21時33分許自被告取得毒品咖
    啡包後，於109年8月6日2時14分至2時40分間之對話中，微
    信暱稱「黑鬼」之被告提及：雷哥的部分，可以的話賣45，
    不行的話賣400；（甲○○回應：哥我賣5）嗯嗯好，這樣你要
    回我9000…（甲○○又稱：我請阿祥幫我找人。）等語（見偵3
    4815卷第41頁）；於同日13時55分許，微信暱稱「黑鬼」復
    回應：（甲○○傳訊：我們後來拿2回去）被退？反正。之前
    差我4000，雷哥那10包你們委屈點先別賺。他態度踩得很硬
    ，你賣五就再給我5000，總共9000，之後我不會跟他合作，
    該你們的會給你們，（甲○○傳訊：哥所以我今天直接回你50
    00就好嗎）…你聽不懂…你就還要回我5000等語（見偵34815
    卷第41頁反面），並於同年月7日8時20分許，甲○○稱：哥可
    以跟你拿公司鑰匙我們這幾天都住在公司等語（見偵34815
    卷第42頁），而「酒」係指毒品咖啡包、暱稱「黑鬼」為被
    告所使用帳號等事實，為被告於警詢、偵訊所是認，並供稱
    ：上述與甲○○之對話譯文，甲○○原本跟我說1包我出的成本
    為350元，所以我才跟他說至少要賣多少等語（見偵34815卷
    第6頁反面，偵6334卷第61頁），可徵被告與甲○○多次談及
    買賣毒品咖啡包之交易對象的取捨與應對、細部討論販售價
    格及應「回帳」多少錢予被告，並有提及「公司」、「公司
    鑰匙」等字眼。此外，再參諸上開被告與乙○○於臉書對話內
    容，於109年8月12日17時23分許之對話中，被告提及：很棒
    ，小胖現在搞到總公司都知道了，他媽的…給他三天錢回不
    出來…我跟你坦白說。公司可能會幫他處理那12萬，但是利
    息怎麼算就不知道了。（乙○○問：哥 那簽完票他會怎樣嗎…
    ）我本來跟公司說要把小胖踢掉。讓他不會被修理，但現在
    事情沒那麼容易了…出門一定要帶一群人，完全不懂，要讓
    大家知道我們在做壞事（乙○○回應：哥沒有，剛好是，李○
    【其姓名詳卷】找一個，丙○○【其姓名詳卷】找一個）等語
    （見偵34815卷第44頁），而上述對話中提及「小胖」係甲○○之綽號，亦為甲○○於警詢證述明確（見偵34815卷第19頁）
    ，亦徵被告會指示乙○○等人有關交易之方式，並於乙○○等人
    之交易模式恐有曝光風險時，被告也會予以責備；且當「小
    胖」即甲○○因不繳回價金而產生糾紛時，被告亦會介入處理
    甲○○與「總公司」之糾紛。綜觀上開被告分別與甲○○、乙○○
    之通訊內容，可認被告與甲○○、乙○○就毒品咖啡包之買賣對
    象、買賣價額、買賣方式等交易細節均有所溝通，被告甚至
    提供指導與建議，針對「回帳」予被告數額與「未回帳」時
    應如何處理，亦多有往來與討論，甚至時而提及之「公司」
    、「總公司」等詞彙，顯示被告確有介入指導甲○○、乙○○後
    續之毒品咖啡包販賣行為，被告辯稱其與甲○○、乙○○等人為
    共同販賣毒品咖啡包之關係，應非虛詞，堪以採信。
　3.又被告於警詢時即供述：我知道甲○○他們要拿毒品咖啡包去
    賣，等與買家交易完成後，會再以1包350元至450元不等的
    價格回帳給我，並由我出資金給甲○○及乙○○，他們會將沒有
    賣完的咖啡包放置在我租屋處新北市○里區○○街00號，我有
    給他們該處所的鑰匙，1包大概獲利50至100元等語（見偵34
    815卷第5頁反面至第7頁）；復於原審供稱：事實上我是跟
    甲○○共同販賣，分工模式我是提供第三級毒品，甲○○負責找
    買家，1包的利潤大約100元出頭，我個人1包大概賺5、60元
    ，剩下的就是甲○○的，因為買家都是他在處理等語（見原審
    卷第34頁），亦與甲○○、乙○○前揭證述及被告與其等之通訊
    軟體對話紀錄內容相符，被告供述：我是跟甲○○等人共同販
    賣毒品咖啡包等語，與事實相符，應為可採。綜觀上開各情
    ，就被告交付毒品咖啡包予甲○○，實為被告與甲○○、乙○○、
    丙○○為分工販售毒品咖啡包，進而遂行共同販賣本案毒品咖
    啡包之犯罪計畫、行為分擔之一環，為階段性之行為，而就
    甲○○事後所繳回被告之現金部分，則為共同販賣之所得分配
    ，難認係公訴意旨所指之買賣對價。是本件無法逕以推認被
    告係販賣含第三級毒品3,4-亞甲基雙氧苯基乙基胺丁酮成分
    之咖啡包20包交予甲○○；公訴意旨認被告於上揭時地，以70
    00元之價錢，販賣毒品咖啡包20包交予甲○○乙節，難認有據
    。
(三)本件依甲○○、乙○○上揭偵訊及原審之證述、被告於警詢、原
    審、本院之供述及被告與甲○○、乙○○之通訊軟體對話紀錄內
    容，暨丙○○張貼販賣毒品之廣告擷圖、丙○○與警員偽裝之買
    家對話紀錄、扣案毒品咖啡包及被告持用之手機等，足認被
    告於上揭時地，係將毒品咖啡包20包交予甲○○對外銷售，由
    丙○○透過社群軟體「抖音（TIKTOK）」，以暱稱「冰糖」刊
    登「基隆新北咖啡（貼圖）咖啡（貼圖）支援找我」之訊息
    ，向不特定人發送販售毒品咖啡包之廣告，藉以尋找買主，
    經員警執行網路巡邏勤務，看見前開訊息，以暱稱「漢堡（
    貼圖）漢堡（貼圖）」喬裝成買家，留言詢問購買毒品咖啡
    包價格，並與丙○○談妥以2700元之價金購買毒品咖啡包5包
    ，隨後由甲○○駕駛車號0000-00自小客車搭載丙○○、乙○○等
    人於約定時間至約定地點，再由丙○○持被告上述交付之20包
    毒品咖啡包中5包，下車交付喬裝買家之員警並收取價金270
    0元，員警旋即表明身分當場逮捕甲○○、乙○○、丙○○等事實
    ，堪以認定。
(四)按我國法令對販賣毒品者臨以嚴刑，惟毒品仍無法禁絕，其
    原因實乃販賣毒品有利潤可圖，故販賣毒品者，如非為利潤
    ，必不冒此重刑之險，是以有償販賣毒品者，除非另有反證
    證明其出於非圖利之意思而為，概皆可認其係出於營利之意
    而為（最高法院93年度台上字第1651號、87年度台上字第31
    64號判決意旨參照）。而毒品並無公定之價格，不論任何包
    裝，均可任意分裝增減分量，而每次買賣之價量，亦可能隨
    時依雙方間之關係深淺、資力、需求量及對行情之認知、來
    源是否充裕、查緝是否嚴緊，及購買者被查獲時供述購買對
    象之可能性風險之評估等而異其標準，非可一概而論，惟販
    賣者從價差或量差中牟利方式雖異，但其意圖營利之非法販
    賣行為則同一。查被告行為時為智識正常之人，其對於毒品
    價格昂貴，取得不易，毒品交易為政府檢警機關嚴予取締之
    犯罪，法律並就此懸有重典處罰，當知之甚稔；被告於警詢
    時供述：我知道甲○○他們要拿毒品咖啡包去賣，等與買家交
    易完成後，會再以1包350元至450元不等的價格回帳給我，
    並由我出資金給甲○○及乙○○，他們會將沒有賣完的咖啡包放
    置在我租屋處新北市○里區○○街00號，我有給他們該處所的
    鑰匙，1包大概獲利50至100元等語（見偵34815卷第5頁反面
    至第7頁）；復於原審供稱：事實上我是跟甲○○共同販賣，
    分工模式我是提供第三級毒品，甲○○負責找買家，1包的利
    潤大約100元出頭，我個人1包大概賺5、60元，剩下的就是
    甲○○的，因為買家都是他在處理等語（見原審卷第34頁），
    足認被告確欲販賣毒品咖啡包賺取價差利潤之事實，要無疑
    義。是被告具有販賣營利之意圖，堪以認定。
(五)綜上所述，本案事證明確，被告與甲○○、乙○○、丙○○共同販
    賣含第三級毒品3,4-亞甲基雙氧苯基乙基胺丁酮成分之毒品
    咖啡包予喬裝買家員警之犯行，堪以認定，應依法論科。　
    　
二、論罪：
(一)被告先交付毒品咖啡包20包予甲○○，由丙○○刊登暗示可販賣
    毒品之訊息，招攬不特定人與之交易，嗣與喬裝買家之購毒
    者談論買賣毒品之數量、單價、外送費等，雙方達成買賣毒
    品之價金、數量及交易地點等合意後，由甲○○駕車搭載丙○○
    、乙○○等人至約定地點，丙○○下車持被告上述交付之20包毒
    品咖啡包中5包，交予喬裝買家之員警並收取價金2700元後
    ，員警旋即表明身分，當場逮捕丙○○、甲○○、乙○○等事實，
    俱如前述，是被告與甲○○、乙○○、丙○○已共同著手實施販毒
    之行為，惟員警原無買受毒品之意思，其意在辦案，以求人
    贓俱獲，故形式上丙○○與員警就毒品交易之意思表示雖已經
    一致，甲○○駕車搭載乙○○、丙○○，由丙○○攜毒至交易地點交
    付毒品，但因警察伺機逮捕，事實上其等彼此間並不能真正
    完成買賣毒品之行為，因此，被告與甲○○、乙○○、丙○○上開
    犯行應論以販賣第三級毒品未遂罪。
(二)核被告所為，係犯毒品危害防制條例第4條第6項、第3項之
    販賣第三級毒品未遂罪。其意圖販賣而持有第三級毒品3,4-
    亞甲基雙氧苯基乙基胺丁酮之低度行為，為其販賣第三級毒
    品氯甲基卡西酮未遂之高度行為所吸收，不另論罪。
(三)按犯罪是否已經起訴，應以起訴書依同法第264條第2項第2
    款規定所記載之「犯罪事實」為準。而依卷證資料，倘起訴
    書關於犯罪時間、地點之記載錯誤，如與起訴犯罪事實同一
    性之辨別及法律適用無礙者，為期明確認定事實，當事人得
    於法院調查、審理時，促請法院注意更正，法院亦得依職權
    查明；僅於犯罪時間更動後之犯罪事實，已不在起訴犯罪事
    實之同一性範圍內，適用法律基礎亦隨之變動時，始不得以
    更正方式使未經起訴之犯罪事實發生訴訟繫屬之效力（最高
    法院109年度台上字第588號判決意旨參照）。
  ⒈本件檢察官起訴書之犯罪事實記載：被告基於對未成年人販
    賣第三級毒品之犯意，於109年8月5日21時33分許，在基隆
    市○○區○○路00號前，以7000元之價格，販賣內含第三級毒品
    3,4-亞甲基雙氧苯基乙基胺丁酮之咖啡包20包予甲○○。嗣甲○○與丙○○等人於同年8月11日19時20分許，在新北市○○區○○
    路00號前與員警佯裝之買家交易上開咖啡包，經警當場扣得
    本案毒品咖啡包5包而循線查獲。因認被告涉犯毒品危害防
    制條例第9條第1項、第4條第3項之成年人對未成年人販賣第
    三級毒品罪嫌。　　
  ⒉本件起訴事實，係指被告於109年8月5日21時33分許，在基隆
    市○○區○○路00號前，以7000元之價格所販賣之毒品咖啡包20
    包，如何於同年8月11日19時20分許經由甲○○與丙○○等人，
    在新北市○○區○○路00號前與員警佯裝之買家交易毒品咖啡包
    5包之經過，然依甲○○、乙○○於偵訊及原審前揭證述、被告
    於警詢、原審、本院之供述及被告與其等之通訊軟體對話紀
    錄內容，暨丙○○張貼販賣毒品之廣告擷圖、丙○○與警員偽裝
    之買家對話紀錄、扣案毒品咖啡包等，足認被告於上揭時地
    ，係將毒品咖啡包20包交予甲○○，由丙○○透過社群軟體「抖
    音（TIKTOK）」，以暱稱「冰糖」刊登「基隆新北咖啡（貼
    圖）咖啡（貼圖）支援找我」之訊息，向不特定人發送販售
    毒品咖啡包之廣告，藉以對外銷售，業如前述，是本院依據
    上述卷內證據，更正檢察官起訴之基本社會事實，並無礙於
    辨別起訴犯罪事實同一性（最高法院109年度台上字第588號
    判決同此意旨；另參本院108年度上訴字第547號判決亦採相
    同意旨，該案雖被告不服提起上訴，復經最高法院109年度
    台上字第952號駁回上訴確定），且臺灣基隆地方檢察署檢
    察官於原審已陳明更正起訴事實為被告與甲○○、乙○○共同販
    賣第三級毒品，並更正起訴法條為毒品危害防制條例第4條
    第3項販賣第三級毒品未遂罪嫌等語（見原審卷第82頁），
    自毋庸變更起訴法條。辯護人為被告辯護稱：被告涉犯共同
    販賣第三級毒品未遂犯行，無法變更起訴事實而審理，應由
    檢察官另行起訴等節，依上述說明，要屬誤解。至甲○○於偵
    訊證稱：我跟被告取得毒品咖啡包20包後，應該賣過3、4次
    ，最後5包就是本案被查獲的5包等語（見偵6334號卷第71頁
    ），然本件甲○○駕車搭載丙○○、乙○○等人於109年8月11日19
    時許，在新北市○○區○○路00號前交易毒品咖啡包5包為警查
    獲外，甲○○證述其餘販賣毒品咖啡包之犯行，並非本件起訴
    犯罪範圍內，無從併予審判，附此敘明。
(四)被告與少年甲○○、乙○○、丙○○就前開販賣第三級毒品未遂犯行，有犯意聯絡及行為分擔，應論以共同正犯。又成年人教唆、幫助或利用兒童及少年犯罪或與之共同實施犯罪或故意對其犯罪者，加重其刑至2分之1。兒童及少年福利與權益保障法第112條第1項前段定有明文。查被告於行為時已滿20歲，為成年人；少年甲○○、乙○○、丙○○於行為時均為12歲以上未滿18歲之少年，有其等年籍資料在卷可佐（見偵34815卷第8、15、24頁），被告於原審雖辯稱：我是經由乙○○介紹認識甲○○，因為甲○○都是騎機車或開車與我見面，所以我認為他有滿18歲，另外我也不知乙○○幾歲云云（見原審卷第34頁），惟甲○○於原審證稱：被告有問我幾歲，是我在車上跟被告拿毒品之前，被告在他租屋處問過我，我就跟他說我16、17歲等語（見原審卷第67至70頁），並依被告於偵訊供稱：甲○○、乙○○於109年8月間有去過萬里區租屋處，他們來打桌球及喝酒等語（見偵6334號卷第60頁），可認甲○○、乙○○曾與被告一同打球、飲酒，並數次前往被告之租屋處，復參諸卷附甲○○、乙○○、丙○○為警查獲現場拍攝之照片（見偵34815卷第49、50頁反面頁）所示，由甲○○、乙○○、丙○○之穿著打扮、樣貌可知其等年紀尚輕，且被告對於甲○○於原審證述：其與被告於案發前認識差不多1個月等語（見原審卷第68頁），並未爭執，足認被告與甲○○於案發當時僅認識約1個月，雙方並非熟識之情形下，甲○○證述被告於案發前曾詢問其年紀時，其有告知16、17歲等情，合於常情，堪以採信；另乙○○於原審雖證稱：被告好像不知道我在就讀○○國中，我沒有跟他講等語，然丙○○、甲○○、乙○○分別係93年7月、92年7月、94年11月生，丙○○、乙○○之年紀較甲○○輕，被告經由甲○○之告知而知悉甲○○係未滿18歲之少年，衡情被告對於年紀較甲○○輕之丙○○、乙○○，自應知悉其等亦為未滿18歲之少年，是被告於原審辯稱：我認為甲○○有滿18歲，另外我也不知乙○○幾歲云云，與事實不符，不足採信。故被告應依兒童及少年福利與權益保障法第112條第1項前段規定，加重其刑。
(五)被告已著手於販賣第三級毒品行為，惟因喬裝買家之員警並
    無購入上開毒品之真意而不遂，為未遂犯，已如前述，爰依
    刑法第25條第2項之規定，按既遂犯之刑減輕其刑。
(六)按犯毒品危害防制條例第4條至同條例第8條之罪，於偵查及
    歷次審判中均自白者，減輕其刑，同條例第17條第2項定有
    明文。被告祇須在偵查階段有1次以上之自白，不論該自白
    係出於自動或被動，暨其後是否翻異，均符合「偵查中之自
    白」之要件，不以始終承認為必要。而所謂偵查階段之自白
    ，被告在偵查輔助機關及檢察官聲請法院羈押訊問時之自白
    ，亦包括在內（最高法院110年度台上字第2722號刑事判決
    參照）；前揭判決雖係論述109年7月15日修正施行前之毒品
    危害防制條例第17條第2項規定，惟對照修正前後之該項條
    文，僅是將原規定之「審判中自白」修正為「歷次審判中均
    自白」，而未變動「偵查中自白」之要件。是以上述關於「
    偵查階段之自白」之論述，於毒品危害防制條例第17條第2
    項規定修正施行後仍應為相同解釋。本件被告於110年4月27
    日偵訊時雖否認有販賣第三級毒品或與甲○○共同販賣第三級
    毒品云云（見偵6334號卷第61、62頁），惟被告於109年8月
    26日警詢時供述：我知道甲○○他們要拿毒品咖啡包去賣，等
    與買家交易完成後，會再以1包350元至450元不等的價格回
    帳給我，並由我出資金給甲○○及乙○○，他們會將沒有賣完的
    咖啡包放置在我租屋處新北市○里區○○街00號，我有給他們
    該處所的鑰匙，1包大概獲利50至100元等語（見偵34815卷
    第5頁反面至第7頁），堪認被告於偵查階段已自白販賣第三
    級毒品犯行，被告於原審及本院均供承販賣第三級毒品未遂
    犯行，應依毒品危害防制條例第17條第2項規定減輕其刑，
    並依法先加後遞減之。
三、撤銷改判之理由：
　　原審審理後，認為被告犯罪不能證明，另就本案事證所顯示
    被告涉犯與甲○○、乙○○、丙○○共同販賣第三級毒品未遂犯行
    ，已逸脫檢察官起訴之範圍，與起訴之基本社會事實並非同
    一，無從依檢察官更正後法條審理，因而為無罪諭知，依上
    述說明，尚有未恰，檢察官上訴指摘原判決不當，為有理由
    ，自應由本院將原判決撤銷改判。
四、量刑：　
　　爰以行為人之責任為基礎，審酌被告無視於國家防制毒品危
    害之禁令，竟與少年甲○○、乙○○、丙○○欲販賣第三級毒品藉
    以牟利，助長毒品蔓延，若不幸賣出，將致施用者沈迷於毒
    癮而無法自拔，戕害國民身心健康，危害社會治安，所為實
    應予非難，兼衡被告之犯罪動機、目的、手段、於本院自陳
    大學肄業之智識程度，現與妻子及二名幼子同住之生活狀況
    ，暨被告前無犯罪紀錄之素行狀況（見本院卷第31、32頁之
    本院被告前紀錄表），並於犯後坦承共同販賣第三級毒品未
    遂犯行之態度等一切情狀，量處如主文所示之刑。
五、沒收：
(一)扣案毒品咖啡包5包，經取樣送鑑後，均檢出含有第三級毒
    品3,4-亞甲基雙氧苯基乙基胺丁酮成分（淨重合計26.3449
    公克、驗餘淨重合計26.0828公克），已如前述，該等扣案
    毒品咖啡包屬於違禁物，不問屬於犯罪行為人與否，應依刑
    法第38條第1項規定宣告沒收。
(二)扣案IPHONE 6PLUS手機1支（含SIM卡1張），係被告本案連
    繫使用，業據被告於本院供述在卷（見本院卷第91頁），並
    有上開手機畫面翻拍照片在卷可參(見偵34815卷第63至74頁
    )，足認該扣案手機1支（含SIM卡1張）係被告販賣第三級毒
    品未遂犯罪所用之物，不問屬於犯罪行為人與否，應依毒品
    危害防制條例第19條第1項規定宣告沒收。至員警查獲丙○○
    、甲○○、乙○○等人，扣得其等持用之手機，分別為丙○○、甲○○、乙○○所持有，被告並非上開手機之所有權人，又無證據
    證明被告有共同處分權，自不於本案宣告沒收。
據上論斷，應依刑事訴訟法第369條第1項前段、第364條、第299
條第1項前段，判決如主文。
本案經檢察官蕭方舟到庭執行職務。
中　　華　　民　　國　　111 　年　　2 　　月　　24　　日
                  刑事第二庭    審判長法　官  遲中慧
                                      法　官  李世華
                                      法　官  楊志雄
以上正本證明與原本無異。
如不服本判決，應於收受送達後20日內向本院提出上訴書狀，其
未敘述上訴之理由者並得於提起上訴後20日內向本院補提理由書
（均須按他造當事人之人數附繕本）「切勿逕送上級法院」。
                                      書記官  林昱廷
中　　華　　民　　國　　111 　年　　2 　　月　　24　　日
附錄：本案論罪科刑法條全文　　
毒品危害防制條例第4條
製造、運輸、販賣第一級毒品者，處死刑或無期徒刑；處無期徒
刑者，得併科新臺幣三千萬元以下罰金。
製造、運輸、販賣第二級毒品者，處無期徒刑或十年以上有期徒
刑，得併科新臺幣一千五百萬元以下罰金。
製造、運輸、販賣第三級毒品者，處七年以上有期徒刑，得併科
新臺幣一千萬元以下罰金。
製造、運輸、販賣第四級毒品者，處五年以上十二年以下有期徒
刑，得併科新臺幣五百萬元以下罰金。
製造、運輸、販賣專供製造或施用毒品之器具者，處一年以上七
年以下有期徒刑，得併科新臺幣一百五十萬元以下罰金。
前五項之未遂犯罰之。